臺灣橋頭地方法院行政訴訟判決
111年度交字第136號
原      告  江家榮  
被      告  高雄市政府交通局
代  表  人  張淑娟  
訴訟代理人  蘇健義  
上列當事人間交通裁決事件，原告不服被告民國111年7月19日高
市交裁字第32-ZVZA60099號裁決書，提起行政訴訟，本院判決如
下：  
    主      文
原處分撤銷。
訴訟費用新臺幣參佰元由被告負擔。
    事實及理由
一、程序事項：
　　本件為交通裁決事件，依兩造所述各節及卷內資料所示，本
    件事證已臻明確，本院認無經言詞辯論之必要，爰依行政訴
    訟法第237條之7之規定，不經言詞辯論而為判決。　　
二、事實概要：原告駕駛000-00車號營業貨櫃曳引車（下稱系爭
    車輛）於民國111年4月19日9時5分許，在國道1號南向262.4
    公里處，因「裝載危險物品未依規定路線行駛」交通違規，
    經內政部警政署國道公路警察局第四公路警察大隊（下稱舉
    發機關）員警當場攔停舉發，填掣掌電字第ZVZA60099號舉
    發違反道路交通管理事件通知單（下稱系爭舉發違規通知單
    ），原告不服舉發，曾於111年4月25日提出陳述，經舉發單
    位查復：舉發無誤。原告仍不服，被告遂依據道路交通管理
    處罰條例（下稱處罰條例）第30條第1項第8款暨違反道路交
    通管理事件統一裁罰基準及處理細則(下稱處理細則）第45
    條規定，開立本件裁決書，裁處原告「罰鍰新臺幣（下同）
    9,000元之處分（下稱原處分）」，原告不服，提起本訴。
三、原告主張：在國道1號南262.4公里遭舉發裝載危險物品未依
    規定路線行駛，但事實上減速車道為起點262.9公里，尚有1
    公里可開放行駛中線，原處分並不合理等語，並聲明：原處
    分撤銷。
四、被告則以：
（一）按道路交通安全規則第84條第1項第17款規定：「車輛裝
      載危險物品應遵守下列事項：行經高速公路及快速公路時
      ，除另有規定外，應行駛外側車道，並禁止變換車道。但
      行經公告之交流道區前後路段，得暫時利用緊鄰外側車道
      之車道超越前車。」、高速公路及快速公路交通管制規則
      第19條第3項規定：「為維護高速公路及快速公路交通安
      全與暢通，高速公路及快速公路管理機關或警察機關於必
      要時，得發布命令，指定時段於高速公路及快速公路特定
      匝道或路段之車道、路肩，禁止、限制或開放車輛通行」
      ，又交通部高速公路局109年7月27日管字第1091860976號
      公告於109年8月1日起實施「國道開放載運危險物品車輛
      得超越前車路段」，除泰山轉接道外，得暫時利用緊鄰外
      側車道之車道超越前車，實施範圍分為6種道路線形，而
      本件為交流道同向皆有出入口匝道，規定為1、起點：以
      交流道出口前之出口預告「右線」或「1000m」標誌（減
      速車道起點上游約1公里適當處）作為開放路段起點；2、
      終點：以入口第1組速限標誌（加速車道終點下游約400公
      尺適當處）作為開放路段終點。
（二）本件違規地點為國道1號南向262.4公里處（系爭舉發違規
      通知單誤載為263.1公里，但原處分已更正為262.4公里）
      ，已超過前一個（民雄交流道）入口第1組速限標誌（設
      於258.2公里處），且嘉義交流道出口前之出口預告「右
      線」標誌（設於262.8公里處）尚有400公尺之遙，故原告
      當時所行駛之路段顯非屬前開公告容許「得暫時利用緊鄰
      外側車道之車道超越前車」之範圍，亦未見有何故障車輛
      、坑洞、掉落物或事故等得採緊急避難手段之事由，堪認
      原告在主觀上縱無故意，亦認亦已達按其情節應注意、能
      注意而不注意之過失，而該當於該項違規之過失之責任條
      件無誤。再經檢視採證影片可見：影片時間09:00:37-警
      車停放於國道1號南向旁路肩，系爭車輛行駛外側車道、0
      9:01:00-警車起駛、09:01:22-可見右側路肩里程數「260
      」標誌、09:01:54-可見右側路肩里程數「261」標誌、09
      :02:15-可見右側嘉義交流道「出口2公里」標誌、09:02:
      24-可見右側路肩里程數「262」標誌、09:02:37_可見系
      爭車輛行駛中線車道，門架上方「262.4K」標誌、09:02:
      50-可見右側路肩里程數「262.8」標誌，及嘉義交流道「
      出口」標誌、09:02:54-可見右側路肩里程數「262.9」標
      誌（約為減速車道起點）…影片結束。綜上所述，足資認
      定開放路段應以嘉義交流道南向出口預告「右線」標誌之
      262.8公里作為開放路段起點，原告係行駛於國道一號南
      向262.4公里，非前揭公告允許之交流道前、後之路段，
      是原告於前揭時、地有「裝載危險物品未依規定路線行駛
      」之事實要無疑義，原處分洵無不合等語，並聲明：原告
      之訴駁回。
五、本件如事實概要欄所述之事實，除後列之兩造爭點外，有系
    爭舉發違規通知單、原處分及送達證書、舉發機關111年9月
    20日國道警四交字第1110505780號函、111年7月4日國道警
    四交字第1110500753號函、採證光碟、交通部高速公路局10
    9年7月27日管字第1091860976號公告影本、速限、里程標誌
    照片等件附卷可稽，堪認為真實。原告主張本件減速車道起
    點為262.9公里，其在國道1號南向262.4公里處始行駛中線
    車道，尚屬交通部高速公路局訂定之「國道開放載運危險物
    品車輛得超越前車路段」之起點上游1公里範圍內，被告對
    此亦不爭執（見本院卷第106頁），惟辯稱本件右線標誌係
    設於國道1號南向262.8公里處，應以該標誌為開放路段之起
    點，則本件之爭點為：被告以右線標誌作為本件開放路段之
    起點是否有據？
六、本院之判斷：
（一）交通部高速公路局於109年8月1日起實施「國道開放載運
      危險物品車輛得超越前車路段」，除泰山轉接道外，得暫
      時利用緊鄰外側車道之車道超越前車，實施範圍分為6種
      道路線形，相關起迄參考點說明如下：㈠交流道同向皆有
      出入口匝道：1、起點：以交流道出口前之出口預告「右
      線」或「1000m」標誌(減速車道起點上游約1公里適當處)
      作為開放路段起點。2、終點：以入口第1組速限標誌(加
      速車道終點下游約400公尺適當處)作為開放路段終點，有
      交通部高速公路局109年7月27日管字第1091860976號公告
      附卷可參（見本院卷第85頁），而本件為交流道同向皆有
      出入口匝道，自應依上開公告內容作為開放路段起迄點，
      且應視「右線」或「1000m」標誌設置是否合法。本件經
      舉發機關查復略以：「㈠國道1號南向嘉義交流道出口預告
      「右線」標誌牌設置於262.8公里處，旨車在國道1號南向
      262.4公里行駛中線車道，尚有400公尺之遙，違規行為明
      確無誤。㈡嘉義交流道出口減速車道起點為國道1號南向26
      2.9公里，旨車在國道1號南向262.4公里行駛中線車道，
      尚屬減速車道起點上游約1公里範圍。」（見本院卷第73
      頁），足見舉發機關亦認為系爭車輛違規地點國道1號南
      向262.4公里尚屬減速車道起點上游約1公里範圍，則該地
      點是否為開放路段，已非無疑。　　　
（二）按標誌、標線、號誌之設置目的，在於提供車輛駕駛人及
      行人有關道路路況之警告、禁制、指示等資訊，以便利行
      旅及促進交通安全；高（快）速公路出口預告標誌，用以
      指示前方交流道出口通往之地點及路線。「指31」標誌，
      設於交流道出口前方2公里適當處，「指32」設於交流道
      出口前方1公里適當處，「指33」標誌，設於出口減速車
      道起點至鼻端間之適當處。圖例如下：因受限制致無法依
      序設置「指31」、「指32」、「指33」等三出口預告標誌
      ，除「指33」為必要設置，得僅於出口前1公里處設置「
      指32」標誌一面，道路交通標誌標線號誌設置規則第2條
      、第105條分別定有明文。經本院當庭勘驗採證影片：09:
      01:22可見右側路肩里程數「260」標誌，09:01:54可見右
      側路肩里程數「261」標誌，09:02:15可見右側嘉義交流
      道「出口2公里」標誌，09:02:24可見右側路肩里程數「2
      62」標誌，09:02:37-09:02:39系爭車輛行駛中線車道，
      門架上方「262.4K」標誌，09:02:50至09:02:51右側路肩
      里程數「262.8」標誌，及嘉義交流道「右線」標誌，09:
      02:54右側路肩里程數「262.9」標誌，有勘驗報告附卷可
      參（見本院卷第107至117頁），足見國道1號南向嘉義交
      流道出口預告「右線」標誌（即指32）設置於262.8公里
      處，出口減速車道起點為國道1號南向262.9公里，則出口
      預告「右線」標誌之設置位置僅距出口減速車道100公尺
      ，顯不符合道路交通標誌標線號誌設置規則第105條之規
      定。
（三）按行政行為，應以誠實信用之方法為之，並應保護人民正
      當合理之信賴，行政程序法第8條定有明文。本件出口預
      告「右線」標誌之設置既有設置違法之情事，則原告於國
      道1號南向262.4公里行駛中線車道，尚屬減速車道起點（
      即262.9公里）上游之1公里範圍內，倘本件之出口預告「
      右線」標誌於減速車道起點上游約1公里適當處（即261.9
      公里）設置，原告即不會因此受罰，是被告以設置錯誤之
      指示標誌，逕認原告有違規之情事，顯與維持行車安全之
      立法目的不合，亦有悖行政行為誠實信用原則，自有違誤
      。
七、綜上所述，本件有關出口預告「右線」標誌設置未合於道路
    交通標誌標線號誌設置規則第105條之規定，故本件基於設
    置錯誤之出口預告「右線」標誌所為之原處分，顯非適法。
    被告據以對原告為原處分之裁罰，於法尚有未合，則原告以
    前述主張指摘原處分違法訴請撤銷，為有理由，應予准許。
八、本件判決基礎已臻明確，兩造其餘之攻擊防禦方法及訴訟資
    料經本院斟酌後，核與判決不生影響，無一一論述之必要，
    併予敘明。
九、本件第一審裁判費為300元，應由被告負擔，爰確定第一審
    訴訟費用額如主文第2項所示。
十、據上論結，本件原告之訴為有理由，依行政訴訟法第237條
    之7、第237條之8第1項、第237條之9第1項、第236條、第98
    條第1項前段，判決如主文。
中　　華　　民　　國　　111 　年　　12　　月　　12　　日
　　　　　　　　　行政訴訟庭　法　官　王碩禧
以上為正本係照原本作成。
如不服本判決，應於判決送達後20日內，向本院提出上訴狀並表
明上訴理由（原判決所違背之法令及其具體內容或依訴訟資料可
認為原判決有違背法令之具體事實），其未載明上訴理由者，應
於提出上訴後20日內向本院補提理由書（上訴狀及上訴理由書均
須按他造人數附繕本，如未按期補提上訴理由書，則逕予駁回上
訴），並應繳納上訴裁判費新臺幣750 元。
中　　華　　民　　國　　111 　年　　12　　月　　12　　日
　　　　　　　　　　　　　　　書記官　陳韋伶